臺灣高雄地方法院刑事判決
111年度審訴緝字第4號
公  訴  人  臺灣高雄地方檢察署檢察官
被      告  蔡名原




上列被告因偽造文書等案件，經檢察官提起公訴（109年度偵字
第9721號），被告於本院準備程序為有罪之陳述，經受命法官告
知簡式審判程序之旨，聽取檢察官、被告之意見後，本院合議庭
裁定由受命法官依簡式審判程序獨任審理，判決如下：
    主  文
蔡名原犯詐欺取財罪，累犯，處有期徒刑參月，如易科罰金，以
新臺幣壹仟元折算壹日。又犯行使偽造私文書罪，累犯，處有期
徒刑陸月，如易科罰金，以新臺幣壹仟元折算壹日。未扣案之犯
罪所得即刷卡詐得價值新臺幣柒萬元商品沒收，於全部或一部不
能沒收或不宜執行沒收時，追徵其價額。信用卡簽帳單上持卡人
簽名欄偽造之「林致丞」署名壹枚沒收。應執行有期徒刑柒月，
如易科罰金，以新臺幣壹仟元折算壹日。
    事  實
一、蔡名原與林致丞相約於民國109年2月8日23時43分許，在新
    竹市○區○○路0段000號之萊爾富便利商店外見面，蔡名原意
    圖為自己不法之所有，基於詐欺之犯意，向林致丞佯稱可至
    國外開立金融帳戶，供海外台商將錢轉回台灣，可賺取酬金
    新台幣(下同)1至2萬元，然林致丞需先提供信用卡以購買機
    票，待日後確認無誤，始會撥款予林致丞云云，致林致丞陷
    於錯誤，因而交付其名下中國信託商業銀行信用卡(卡號：0
    000-0000-0000-0000號，下稱中國信託信用卡)及富邦商業
    銀行信用卡(卡號0000-0000-0000-0000號)各1張予蔡名原。
二、蔡名原於取得上開林致丞之信用卡後，另意圖為自己不法之
    所有，基於行使偽造私文書及詐欺取財之犯意，於109年2月
    9日14時1分許，至謝宗佑所經營之位於高雄市○○區○○○路000
    號「寶慶銀樓」，持林致丞上開中國信託信用卡，向謝宗佑
    佯稱為該信用卡之有權使用者，使謝宗佑誤信蔡名原係該張
    信用卡之持卡人，而同意其刷卡消費7萬元，並於刷卡後交
    付簽帳單予蔡名原，由蔡名原於簽帳單上偽簽「林致丞」署
    名1枚後交予謝宗佑，用以主張係該張信用卡所有人簽認帳
    款之意思而加以行使，使謝宗佑誤認其係真正持卡人刷卡消
    費，因而陷於錯誤交付黃金飾品予蔡名原，足以生損害於真
    正持卡人林致丞、謝宗佑及中國信託商業銀行對於信用卡交
    易管理之正確性。 
三、案經林致丞、謝宗佑告訴由高雄市政府警察局鳳山分局報告
    臺灣高雄地方檢察署偵查起訴。
    理  由
一、本件被告蔡名原所犯係死刑、無期徒刑、最輕本刑為3年以
    上有期徒刑以外之罪，其於準備程序進行中就被訴事實為有
    罪之陳述，經受命法官告知簡式審判程序之旨，並聽取當事
    人之意見後，本院合議庭認無不得或不宜改依簡式審判程序
    進行之情形，爰依刑事訴訟法第273條之1第1項、第284條之
    1規定，裁定由受命法官獨任進行簡式審判程序。是本件證
    據調查依刑事訴訟法第273條之2規定，不受同法第159條第1
    項、第161條之2、第161條之3、第163條之1及第164條至170
    條規定之限制，合先敘明。
二、上開犯罪事實，業據被告蔡名原於本院審理時（審訴緝卷第
    77、85、89頁）坦承不諱，核與證人即告訴人林致丞於警詢
    （警卷第8至10頁）、偵訊（偵卷第38至39頁），證人謝宗
    佑於警詢（警卷第12至14頁）、吳兆綦於偵訊（偵卷第91至
    93頁）之證述，均參核相符，並有切結書1份、告訴人簽立
    切結書之照片1張（警卷第20至21頁）、寶慶銀樓監視器畫
    面截圖5張、冒用明細、寶慶銀樓交易單、被告偽簽之信用
    卡簽單各1紙（警卷第15至19-1頁）、微信對話紀錄擷取照
    片1份（偵卷第45至85頁）在卷可佐，足認與事實相符。是
    被告上開任意性自白，核與卷內積極事證，印證相符，洵堪
    採為論罪之基礎。本案事證明確，被告犯行堪以認定，應依
    法論科。
三、論罪科刑：
  ㈠按刑法第339條第1、2項分別規定詐欺取財罪及詐欺得利罪，
    前者之行為客體係指財物，後者則指取得債權、免除債務、
    延期履行債務或提供勞務等財物以外之財產上不法利益（最
    高法院86年度臺上字第3534號判決意旨參照）。查本件被告
    事實欄一詐得之信用卡2張，及事實欄二持中國信託信用卡
    消費詐得7萬元之黃金飾品，均屬有形財物無訛。
  ㈡次按在信用卡簽帳單上偽簽姓名，單從形式上觀察，即足以
    知悉持卡人已收受特約商店所交付之交易標的物，有收據之
    性質，故行為人冒用他人名義於信用卡簽帳單上簽名，應屬
    偽造私文書之行為。
　㈢核被告蔡名原就事實欄一所為，係犯刑法第339條第1項之詐
    欺取財罪；就事實欄二所為，係犯同法第339條第1項之詐欺
    取財罪、第216條、第210條之行使偽造私文書罪。被告事實
    欄二偽造私文書之低度行為，為其行使偽造私文書之高度行
    為所吸收，不另論罪。又被告就事實欄二以一行為同時觸犯
    詐欺取財罪、行使偽造私文書罪，為想像競合犯，應依刑法
    第55條前段規定，從一重論以行使偽造私文書罪。被告所犯
    上開2罪，犯意各別、時地不同、手段有異，應論以數罪併
    罰之。
  ㈣又被告前因偽造文書案件，分別經本院以104年度審訴字第20
    11號、105年度簡字第2219號判決，各判處有期徒刑2月、3
    月（3罪）、5月確定，上開各罪經本院裁定定應執行有期徒
    刑1年1月確定，於106年6月23日假釋出監，且於106年10月1
    2日假釋期滿未經撤銷，視為執行完畢等情，有臺灣高等法
    院被告前案紀錄表1份在卷可稽（詳前科卷內），被告於徒
    刑執行完畢後，5年以內故意再犯本件有期徒刑以上之2罪，
    俱為累犯。又刑法第47條第1項累犯加重規定，就不分情節
    ，一律加重「最低本刑」，致生行為人所受之刑罰超過其所
    應負擔之罪責，人身自由因此遭受過苛之侵害部分，牴觸憲
    法第23條比例原則，有關機關應自解釋公布之日起2年內修
    正等情，固經司法院大法官於108年2月22日以釋字第775號
    解釋在案。經查，被告前有多次偽造文書、詐欺之前科紀錄
    ，對此類犯罪有特別之惡性及對刑罰反應力薄弱之情形，依
    累犯規定加重其刑，並無過苛或違反比例原則之處，應依刑
    法第47條第1項之規定，均加重其刑。
　㈤爰以行為人之責任為基礎，審酌被告正值青壯，不思循正常
    途徑賺取生活所需，竟圖謀取非法所得，肆意詐取他人財物
    ，並持詐取之信用卡消費騙取財物，影響告訴人及特約商店
    之權益，亦足以生損害金融機構對於帳戶資料管理之正確性
    ，所為實屬不該。惟念其犯後於本院審理時終能坦承犯行，
    態度非惡，並考量被告尚未與告訴人達成和解或賠償，兼衡
    被告自陳高中肄業之教育程度，入監前從事鐵工，一天收入
    約1200元，已婚，有4個小孩等家庭及經濟狀況（審訴緝卷
    第89頁），暨其犯罪之動機、目的、手段及所生損害等一切
    情狀，分別量處如主文所示之刑，並均諭知如易科罰金之折
    算標準。另衡酌被告所犯各罪，被害人雖不相同，然被告之
    行為時間相近等刑罰累加因素，依法定其應執行刑如主文所
    示，並諭知如易科罰金之折算標準。
四、沒收：
  ㈠按偽造之印章、印文或署押，不問屬於犯人與否，沒收之，
    刑法第219條定有明文，此為同法第38條第2項但書之特別規
    定，自應優先適用。是被告於信用卡簽帳單上偽造之「林致
    丞」署名1枚，應依刑法第219條規定，不問屬於犯人與否，
    宣告沒收。
  ㈡次按犯罪所得，屬於犯罪行為人者，沒收之。前二項之沒收
    ，於全部或一部不能沒收或不宜執行沒收時，追徵其價額，
    刑法第38條之1第1項前段、第3項定有明文。查被告就事實
    欄二於寶慶銀樓盜刷中國信託信用卡購物，取得相對應7萬
    元價值之黃金飾品，屬被告之犯罪所得，均未扣案，且迄未
    返還或賠償告訴人，為避免被告坐享犯罪所得，應依上開規
    定，就被告盜刷所詐得相對應之商品諭知沒收，於全部或一
    部不能沒收或不宜執行沒收時，追徵其價額。
　㈢另被告就事實欄一詐得之信用卡2張，均為告訴人個人專屬之
    物，於告訴人掛失後即失其功用（偵卷第39頁），卷內亦無
    證據顯示該物品有何特殊財產之交易價值，是此等物品本身
    之交易價值甚微，亦欠缺沒收之刑法重要性，依刑法第38條
    之2第2項規定，爰不予宣告沒收或追徵，附此敘明。
 據上論斷，應依刑事訴訟法第273條之1第1項、第284條之1、第
 299條第1項前段，刑法第216條、第210條、第339條第1項、第5
 5條前段、第47條第1項、第41條第1項前段、第8項、第51條第5
 款、第38條之1第1項前段、第3項、第219條，刑法施行法第1條
 之1第1項，判決如主文。
本案經檢察官吳書怡提起公訴，檢察官呂乾坤到庭執行職務。
中    華    民    國    111   年    4    月     20    日
                   刑事第五庭  法   官   李昆南
以上正本證明與原本無異。
如不服本判決應於收受判決後20日內向本院提出上訴書狀，並應
敘述具體理由。其未敘述上訴理由者，應於上訴期間屆滿後20日
內向本院補提理由書(均須按他造當事人之人數附繕本)「切勿逕
送上級法院」。
因疫情而遲誤不變期間，得向法院聲請回復原狀。
中    華    民    國    111   年    4    月     20    日
                                書記官  鄭仕暘
附錄本判決論罪科刑法條：
中華民國刑法第339條
意圖為自己或第三人不法之所有，以詐術使人將本人或第三人之
物交付者，處5年以下有期徒刑、拘役或科或併科50萬元以下罰
金。
以前項方法得財產上不法之利益或使第三人得之者，亦同。
前二項之未遂犯罰之。
中華民國刑法第210條
偽造、變造私文書，足以生損害於公眾或他人者，處5年以下有
期徒刑。
中華民國刑法第216條
行使第210條至第215條之文書者，依偽造、變造文書或登載不實
事項或使登載不實事項之規定處斷。